臺灣高等法院刑事判決　　　　　　　　　94年度軍上字第59號
上訴人
即被告　甲○○
　　　　　　　　(
上列上訴人因違反職役職責案件，不服國防部高等軍事法院94年
度法仁判字第93號，中華民國94年6月2日第2審判決（起訴案號
：國防部北部地方軍事法院檢察署94年訴字第051號），提起上
訴，本院判決如下：
    主  文
上訴駁回。
    理  由
一、按當事人不服高等軍事法院宣告有期徒刑之上訴判決者，得
    以判決違背法令為理由，向高等法院提起上訴，固為軍事審
    判法第一百八十一條第五項所明定，惟此亦指法院受理軍事
    法院移送審判之上訴案件為法律審，應依刑事訴訟法關於上
    訴第三審之規定辦理。如果上訴理由狀並未依據卷內訴訟資
    料，具體指摘原判決不適用何種法則或如何適用不當，或所
    指摘原判決違法情事，顯與法律規定得為第三審上訴理由之
    違法情形不相適合時，均應認其上訴為違背法律上之程式，
    予以駁回。
二、原審判決以上訴人甲○○（民國91年1月2日入伍，義務役）
    係陸軍裝步第三五一旅裝步三營營部連一兵搜索兵，曾於91
    至92年間因犯竊盜、贓物及搶奪等罪，分經臺灣板橋地方法
    院判處有期徒刑3月，如易科罰金以3百元折算1日、有期徒
    刑5 月，如易科罰金以3百元折算1日及有期徒刑1年2月確定
    ，嗣經該院裁定應執行有期徒刑1年8月，並於93年8月31日
    執行完畢出監。回役後，詎猶不思悔改，因違反營規畏懼單
    位將其送至明德班管訓，竟萌長期脫免職役之意圖，乃於94
    年3 月1日18時許，該管輔導長黃峻貿中尉陪同上訴人體檢
    返營途中，在中壢市○○○○道附近乘隙棄役潛逃，匿居臺
    北縣三重市一帶旅館及不知情友人家中，賴打工維生，迨同
    年3 月18日23時40分許，始在臺北縣三重市○○○路53巷1
    號「名華旅社」306室，為臺北縣政府警察局三重分局員警
    緝獲，案經該分局解送國防部北部地方軍事法院檢察署偵辦
    ，由軍事檢察官偵結起訴，移付審理之事實，已據上訴人對
    上揭離去職役之事實坦白承認，核與臺北縣政府警察局三重
    分局94年3月19日北縣重警刑字第0940012097號通緝案件報
    告書所附調查筆錄等資料記載情節相符，並自承逃亡後並無
    意返營（見一審卷第7頁；原審卷第12頁、第29頁），又上
    訴人棄役潛逃之經過，及離營期間未曾向該管長官聯繫等情
    ，亦經證人即該管輔導長黃峻貿中尉於偵查中到庭結證屬實
    （見偵查卷第31頁至第33頁），足徵上訴人有長期脫免職役
    意圖；且上訴人棄役潛逃後，復經國防部北部地方軍事法院
    桃園分院檢察署以94年3月8日審靜字第0940000720號通緝書
    發布通緝在案，此有該函文及通緝書等影本各1紙附卷可憑
    ，是上訴人犯罪事證明確，足以認定，為其所憑之證據及認
    定之理由。核上訴人之行為，構成陸海空軍刑法第39條第1
    項前段意圖長期脫免職役而離去職役罪。並敘明上訴人於91
    至92年間因竊盜、贓物及搶奪等罪，分經臺灣板橋地方法院
    判處有期徒刑3月，如易科罰金以3百元折算1日、有期徒刑5
    月，如易科罰金以3百元折算1日及有期徒刑1年2月確定，嗣
    經該院裁定應執行有期徒刑1年8月，迄93年8月31日始執行
    期滿出監，此有國防部北部地方軍事法院檢察署94年3月25
    日以網路向法務部查列之上訴人刑案資料查註表1份附卷可
    憑，其於5年內再犯本罪，應論以累犯並加重其刑，經核原
    審認事用法均無違誤。次按刑之量定，係實體法上賦予法院
    得為自由裁量之事項，倘其未有逾越法律所規定之範圍，或
    濫用其權限，即不得任意指摘為違法（最高法院75年台上字
    第7033號判例參照）。第一審審酌上訴人年輕識淺，率爾棄
    役不顧，潛逃在外10餘日，到案後坦承犯行，犯後態度良好
    深表悔意等一切情狀，認公訴人求處刑期為適當，量處有期
    徒刑1年6月，既已依刑法第57條詳為審酌，量刑亦稱允當，
    自應予維持。此外別無其他法定加重或減輕之原因，上訴人
    提起上訴，就第一審法院適法範圍裁量權之行使為爭執，認
    原判決量刑過重，請求從輕量刑，核無理由，應予駁回，已
    詳述其所憑之證據及其認定之理由。從形式上觀察，並無何
    違法情形存在。
三、上訴意旨略謂：(一)量刑方面顯有失出，是原審於裁量權之
    行使顯有違誤。上訴人已痛定思痛，迷途知返，且深具悔意
    ，當可深信無再犯之虞。再者上訴人潛逃僅十餘日，並未有
    任何違法之行為，今上訴人雖依刑法第四十七條之規定加重
    其二分之一刑責，然同法第六十七條之規定有期徒刑加減者
    ，其最高度及最低度加減之，並非一經加重即須處二分之一
    之刑責，仍須視個案情節輕重，依刑法第五十七條所定之情
    形加以審酌，綜觀上訴人犯罪情節，所生影響及危害，與犯
    後態度等主客觀情形，實難認定原審就量刑上之適當性、相
    當性與必要性之比例原則等予以審慎論斷，使其輕重得宜，
    罰當其罪，以契合社會之法律情感，並實現刑罰權之分配正
    義，用以維護其均衡，而原審仍量處一年六月之重刑，實已
    較諸多初次涉違犯職役職責罪者為重，故原審於此實有濫用
    裁量權適用不當之違誤。(二)犯意為違犯職役職責犯罪事實
    之一部，未依證據認定之，實有諸多違背法令之處：按最高
    法院53年台上字第193號判例謂：「刑法第二百零一條意圖
    供行使之用而偽造有價證券罪，以意圖供行使之用為構成要
    件，此項犯意，既屬於構成犯罪事實之一部，自應依證據認
    定之」，26年上字第1246號判例謂：「刑法第三百四十二條
    之背信罪，除有致生損害於本人財產或其他利益之事實外，
    並以行為人具有圖利自己或第三人或損害本人利益之意思為
    構成要件，此項犯意既屬於構成犯罪事實之一部，自應依證
    據認定，不能僅以客觀上發生損害本人利益之事實，遽推定
    其有前項犯意。」。按陸海空軍刑法第三十九條「意圖長期
    脫免職役而離去職役或不就職役」，同法第四十條「無故離
    去職役或不就職役」二者間最主要之差別為第三十九條明確
    包含「意圖長期脫免職役」，而此項法定構成要件既屬犯罪
    事實之一部，依軍事審判法第一百十六條規定及上揭判例意
    旨說明，自應依證據認定之，不能僅憑客觀上發生離去職役
    或不就職役之事實遽推斷被告有「意圖長期脫免職役」此項
    犯意。次查原審雖於判決理由欄內謂：「‧‧‧並自承逃亡
    後並無意返營」云云，然上訴人於歷審皆明確表示並無企圖
    長期逃亡，且自知若返營必遭法律制裁，故打算賺一些錢減
    輕家中經濟負擔後方返營投案（詳見各審筆錄），是知上訴
    人從未自承有長期脫免職役此項犯意，也並非無意返營，原
    審不察於判決理由欄內如此記載，實有違誤，而其所採證據
    與卷內不盡吻合，實有判決矛盾，並有判決理由不備等違誤
    ，且上述陳述若屬實，亦對上訴人罪名適用及判決結果有所
    影響，是原審於此另有對上訴人有利陳述不予採納，而未經
    記載者之違背法令云云。
四、經查：
(一)按認定事實及證據之取捨，乃事實審法院之職權，茍其事實
    之認定及證據之取捨，並不違背經驗法則與論理法則，即不
    容任意指為違法而執為上訴之理由。關於上訴人之離去職役
    ，在主觀上究否確有長期脫免職役之意圖，業經原審敘明，
    上訴人甲○○對上揭離去職役之事實已坦白承認，核與臺北
    縣政府警察局三重分局94年3月19日北縣重警刑字第0940012
    097號通緝案件報告書所附調查筆錄等資料記載情節相符，
    上訴人並自承逃亡後並無意返營（見一審卷第7頁；原審卷
    第12頁、第29頁），又上訴人棄役潛逃之經過，及離營期間
    未曾向該管長官聯繫等情，亦經證人即該管輔導長黃峻貿中
    尉於偵查中到庭結證屬實（見偵查卷第31頁至第33頁），足
    徵上訴人有長期脫免職役意圖，並無判決不備理由或理由矛
    盾之情形，是上訴人對原審採證認事之職權行使任意指摘，
    難謂適法上訴。
(二)按關於刑之量定，係實體法上賦予法院得為自由裁量之事項
    ，倘其未有逾越法律所規定之範圍，或濫用其權限，即不得
    任意指摘為違法，以為第三審上訴之理由（最高法院75年臺
    上字第7033號判例意旨參照）。原審之量刑屬適法範圍裁量
    權之行使，從形式上觀察，並無違背法令之情形存在。
(三)上訴意旨，並非依據卷內訴訟資料，對原判決究竟如何不適
    用法則或適用不當為具體之指摘，徒憑己見，就原判決已說
    明事項，或屬原審採證認事職權之適法行使，任意指摘為違
    法，不得據為第三審上訴之合法理由。其上訴違背法律上之
    程式，應予駁回。
據上論斷，依軍事審判法第二百零六條第一項但書，刑事訴訟法
第三百九十五條前段，判決如主文。
中　　華　　民　　國　　94　　年　　7 　　月　　28　　日
　　　　　　　　　刑事第十五庭  審判長法　官  蔡永昌
　　　　　　　　　　　　　　　　　    法　官  蔡國在
　　　　　　　 　 　　　　　　　　　　法　官  張正亞
以上正本證明與原本無異。
不得上訴。
                                      書記官  鄭信昱
中　　華　　民　　國　　94　　年　　7 　　月　　28　　日
